【裁判字號】    98,交聲,77
【裁判日期】    980715
【裁判案由】    違反道路交通管理處罰條例聲明異議
【裁判全文】
臺灣臺東地方法院交通事件裁定          98年度交聲字第77號
                                      98年度交聲字第78號
原處分機關  交通部公路總局高雄區監理所臺東監理站
異  議  人
即受處分人  乙○○
上列受處分人因違反道路交通管理處罰條例案件，對於交通部公
路總局高雄區監理所臺東市監理站民國98年 5月25日所為之裁決
（東監違裁字第裁81─ＧＥ0000000號、東監違裁字第裁 81─Ｇ
Ｅ0000000號裁決書），聲明異議，本院裁定如下：
    主    文
原處分均撤銷。
乙○○汽車駕駛人轉彎時，不依標誌、標線、號誌指示，處罰鍰
新臺幣陸佰元，並予記違規點數壹點；又汽車駕駛人，駕駛汽車
有違反道路交通管理處罰條例之行為，經交通勤務警察制止時，
拒絕停車接受稽查而逃逸，處罰鍰新臺幣仟元，並記違規點數
壹點。
    理  由
一、原處分意旨略以：異議人即受處分人（下稱異議人）乙○○
    於民國97年12月20日11時16分許，騎乘車牌號碼 3ＪC—192
    號重型機車，行經臺中市○○路與南門路口前處，因「一、
    不依標誌、標線號誌指示，二段式左轉。二、違反處罰條例
    之行為，拒絕停車接受稽查而逃逸」之違規，為臺中市警察
    局第三分局正義派出所員警以其有違反道路交通管理處罰條
    例第48條第1項第2款及第60條第 1項規定之行為，遂以中市
    警交字第ＧＥ0000000、ＧＥ0000000號舉發違反道路交通管
    理事件通知單逕行舉發。異議人於期限內到案，原處分機關
    遂於98年5月25日以東監違裁字第裁81─ＧＥ0000000、裁81
    ─ ＧＥ0000000號裁決書，裁處異議人違反道路交通管理處
    罰條例第48條第1項第2款及第60條第 1項規定，分別裁處罰
    鍰新臺幣（下同） 600元、3000元，逾期則依裁決書處罰主
    文規定裁處，於法並無不合等語。
二、異議意旨略以：異議人於舉發當時確實有行經違規地點，惟
    伊經過時沒有看到警察，亦無聽到警察之鳴笛聲，且異議人
    若有違規之情況，員警應以科學儀器取得證據資料證明其行
    為違規，且卷附之監視器翻拍照片並無法證明異議人有違規
    之事實，爰請撤銷原處分，並依法聲明異議云云。
三、按汽車駕駛人轉彎時，不依標誌、標線、號誌指示者，處六
    百元以上一千八百元以下罰鍰；汽車駕駛人，駕駛汽車有違
    反本條例之行為，經交通勤務警察或依法令執行交通稽查任
    務人員制止時，不聽制止或拒絕停車接受稽查而逃逸者，除
    按各該條規定處罰外，處三千元以上六千元以下罰鍰；汽車
    駕駛人有該條例第四十八條、第六十條第一項所定情形之一
    者，除依原條款處罰鍰外，並各記違規點數一點；汽車行駛
    至交岔路口，其行進、轉彎，應遵守燈光號誌，道路交通管
    理處罰條例第48條第1項第2款、第60條第1項、第63條第1項
    第1款與道路交通安全規則第102條第1項第1款分別定有明文
    。
四、經查：
(一)本件異議人乙○○於97年12月20日11時16許，騎乘車牌號碼
    3ＪC— 192號重型機車，行經臺中市○○路與南門路口前處
    ，因「一、不依標誌、標線號誌指示，二段式左轉。二、違
    反處罰條例之行為，拒絕停車接受稽查而逃逸」之違規，為
    臺中市警察局第三分局信義派出所員警舉發等情，有前揭舉
    發通知單 1紙在卷可稽。雖異議人以上開情詞置辯，惟查，
    證人即當天執勤員警甲○○於98年7月6日就本案在本院具結
    證稱：「（本案是否你舉發？）是，當天我是執行巡區查察
    勤務，兼轄內治安巡邏、交通取締。」、「 (舉發當時站在
    何處?)站在臺中路與喬成路口前方未至喬成路口，該處設有
    監視錄影，惟拍到異議人時，其已經過該路口。異議人當時
    係從臺中路過來，直接左轉臺中路，但是依照臺中路路口號
    誌，他要二階段左轉，他必須先到臺中路對面的路口待轉左
    轉，才能騎往臺中路方向。」、「 (後來如何處理? ) 我有
    做攔停動作，但異議人騎的很快，機車從我旁邊約 1公尺閃
    過，加速逃逸，我就將車牌號碼記在空白紙上，並將車型、
    顏色抄下來，回派出所馬上調閱監視錄影器，確認我所記載
    的車號與監視錄影內容相符。」、「 (攔停動作為何?)那時
    穿著冬天制服，當時我有鳴笛，以手作很大的動作伸手過去
    攔異議人，請異議人受檢，但異議人卻加速通過，我確定他
    有看到我。」、「 (依你的判斷，異議人是否可能不知道你
    在攔他? ) 我看到他在臺中路與南門路口違規時，我就站在
    路中間約靠近雙黃線，我不相信他看不到我。且異議人看到
    我時，他可能怕撞到我，所以有閃了我一下，所以我確定他
    有看到我在攔他。」、「 (異議人左轉之路口即臺中路與南
    門路之路口，何時可以直接左轉?)機車需要待轉，該路口有
    待轉區且有號誌，只有汽車才可以直接左轉。」等語（詳見
    本院卷第21至22頁）。是依證人甲○○上開證述內容，異議
    人確有駕車不依標誌、標線、號誌指示，二段式左轉及違反
    處罰條例之行為，拒絕停車接受稽查而逃逸之違規事實明確
    。況本件舉發之員警與異議人素不相識，茍無上開情事，該
    員警當無設詞誣陷之理，是異議人駕駛上開車輛，於前揭時
    、地，有駕車不依標誌、標線號誌指示，二段式左轉及違反
    處罰條例之行為，拒絕停車接受稽查而逃逸之違規事實，堪
    以認定。
(二)現有交通法規並未就舉發交通違規行為，限於科學儀器所採
    ，始得為證據，而摒除執法人員直接舉發之相關規定，此觀
    之道路交通管理處罰條例第7條、第7條之1、第7條之 2規定
    即明。法院處理交通事件，亦不限於科學儀器所採之證據，
    因交通違規事件之行為態樣甚多，復有瞬間即逝之特性，從
    而關於證明違規事實證據之證明力，應視具體案件認定，考
    量到交通案件之特性及行政資源之有限性，主管機關對於所
    有違規之案件，無法於違規之同時，即時利用科學儀器取得
    全部證據資料。況汽車駕駛人轉彎時不依標誌、標線、號誌
    指示，及駕駛汽車有違反本條例之行為，拒絕停車接受稽查
    而逃逸之交通違規行為，均稍縱即逝，無從立即拍照存證，
    且並非所有路口均有設監視器，若干路口縱設有正常運作之
    監視器，亦存有攝影範圍死角、資料保存期限、畫質清晰度
    等問題，實難苛求執勤警員就常見之上述交通違規事實，均
    附照片或監視器始得舉發。從而，員警舉發各項道路交通違
    規事由，本不以必須提出採證照片或錄影為限，倘受限於交
    通違規事實發生之即時性、急迫性，而由員警依其親身見聞
    經過，填製通知單舉發機車駕駛人交通違規事實，且於事後
    到庭接受法院訊問，亦屬法之所許。是受處分人抗辯員警應
    以科學儀器取得證據資料證明其行為違規云云，要無可採。
五、按關於刑事訴訟程序上所謂「不利益變更禁止」原則，應僅
    限於原判決適用法條並無不當時，始有其適用，若原判決適
    用法條不當而應予撤銷者，上級審自非不得諭知較重於原審
    判決之刑，以資適法，此即為刑事訴訟法第 370條：「由被
    告上訴或為被告利益而上訴者，第二審法院不得諭知較重於
    原審判決之刑。但因原審判決適用法條不當而撤銷之者，不
    在此限」規定意旨之所在。而依道路交通管理處罰條例第89
    條規定，法院受理交通事件，準用刑事訴訟法之規定，道路
    交通案件處理辦法第20條前段亦明定：「交通法庭認為聲明
    異議有理由或聲明異議雖無理由，而原處分不當或違法者，
    應以裁定將原處分經聲明異議部分撤銷，並自為裁定」，足
    徵原處分機關之處分如有不當及違法時，交通法庭亦得撤銷
    原處分另為適法之裁定，尚無不利益變更禁止原則之適用。
    從而，受處分人確有駕車轉彎時，有不依標誌、標線、號誌
    指示，及經交通勤務警察制止時，拒絕停車接受稽查而逃逸
    之違規行為，而分別違反道路交通管理處罰條例第48條第 1
    項第2款、第60條第1項之規定。原處分機關予以裁罰，固非
    無見，惟就受處分人轉彎不依標誌、標線及號誌指示而違反
    道路交通管理處罰條例第48條第1項第2款之行為，漏未依同
    條例第63條第1項第1款規定併記違規點數 1點；另受處分人
    係轉彎不依標誌、標線及號誌指示而違反道路交通管理處罰
    條例，且經交通勤務警察制止而拒絕停車接受稽查逃逸，自
    應依該條例第60條第 1項規定處以3,000元以上6,000元以下
    罰鍰，並應依同條例第63條第1項第1款併記違規點數 1點，
    始為適法，詎原處分機關就異議人本件 2個違規行為漏未依
    同條第63條第1項第1款各記違規點數 1點，難認為允當。是
    本件異議雖無理由，惟原處分既有上述不當，自應由本院將
    原處分撤銷，並依據道路交通管理處罰條例第48條第 1項第
    2款、第60條第1項、第63條第1項第3款及基準表等規定，裁
    處受處分人罰鍰併記違規點數如主文第 2項所示，以資適法
    。
六、據上論斷，應依道路交通案件處理辦法第20條，裁定如主文
    。
中    華    民    國    98    年    7     月    15    日
                  交通法庭  法  官  蔡慧雯
以上正本證明與原本無異。
如不服本裁定，應於裁定送達後5日內向本院提出抗告狀（須附
繕本）。
「切勿逕送上級法院」
                            書記官  林慧芬
中    華    民    國    98    年    7     月    17    日


司法院資訊處製作；財團法人民間司法改革基金會備份。
